【裁判字號】    88,上更(一),333
【裁判日期】    890105
【裁判案由】    傷害致死
【裁判全文】
臺灣高等法院臺中分院刑事判決           民國八十八年度字上更(一)第三三三號
    上  訴  人
    即  被    告  丙○○
    指定辯護人  本院公設辯護人  戊○○
右上訴人因傷害致死案件，不服臺灣台中地方法院中華民國八十六年六月十一日第一
審判決（民國八十五年度訴字第二四六三號，起訴案號：臺灣台中地方法院檢察署民
國八十五年度偵字第一八八二六號），提起上訴，判決後，經最高法院發回更審，本
院判決如左：
    主    文
原判決撤銷。
丙○○傷害人之身體，因而致人於死，處有期徒刑貳年拾月。
    事    實
一、丙○○與田明欽原係鄰居關係，丙○○於民國（下同）八十五年九月二十五日晚
    上二十二時許，在臺中縣新設鄉○○街一○八號友人張智紋住處飲酒後，持一玻
    璃製之啤酒瓶，於返家途中，行至臺中縣新社鄉○○街一○七之二號前，與田明
    欽相遇，雙方一言不合發生爭執，丙○○能預見以玻璃製之啤酒瓶擊打他人之頭
    部可能因傷而發生死亡之結果，竟仍以普通傷害之犯意，持該玻璃製之啤酒瓶敲
    擊田明欽之頭部，致田明欽頭部受傷流血倒地，丙○○見狀即前往張智紋住處，
    告知張智紋有人受傷，請其速將傷者送醫，嗣田明欽經送醫急救後，延至同年月
    二十七日上午零時四十五分許，因顱內出血不治死亡。丙○○於案發後，在有偵
    查職權之機關公務員發覺其犯罪前，即託其兄乙○○及自己以電話向當時在台中
    縣警察局東勢分局擔任刑警之丁○○自首犯罪（打傷人），而受裁判。
二、案經臺灣臺中地方法院檢察署檢察官相驗後自動檢舉偵查起訴。
    理    由
一、右開傷害因而致人於死之犯罪事實，迭據上訴人即被告丙○○（以下簡稱被告）
    於警訊偵查及歷審審理時坦承不諱，核與證人張智紋、鄭文通、吳勝利、張德財
    等人分別於警訊、偵查、原審中證述情節相符，並經被害人田明欽家屬甲○○於
    警訊、偵查、原審中指述明確，而被害人田明欽係於八十五年九月二十五日晚上
    二十三時二十三分許，因受有頭部外傷合併昏迷及前額裂傷等傷害，送醫急診，
    延至八十五年九月二十七日凌晨零時四十五分許，因顱內出血不治死亡，亦經臺
    灣臺中地方法院檢察署檢察官督同法醫相驗屬實，復有照片四張及診斷證明書、
    勘驗筆錄、相驗屍體證明書、驗斷書等各一紙附卷可稽（見相驗卷內）。被告丙○○持玻璃製之啤酒瓶朝被害人田明欽之頭部敲擊，雖僅有普通傷害之犯意，但
    此種傷害行為如被害人流血過多或救治不當可能引起死亡之結果，在客觀上為一
    般人所能預見，在通常觀念上被告不能謂無預見之可能，況被告於本審審理時亦
    坦承以玻璃製之啤酒瓶擊打被害人頭部受傷可能因而發生死亡之結果，為其所能
    預見（見本審卷第廿三頁反面），則被告對於被害人因被其擊打頭部受傷而致死
    亡，即應負傷害致死之刑責，被告之自白核與事實相符，應可認定。
二、被告打傷被害人田明欽見其流血倒地後，即前往友人張智紋住處，請張智紋速將
    被害人送醫等情，已據被告於警訊、偵查時供明，並經證人張智紋於警訊、偵查
    中證述屬實，顯見被告於案發當時神智尚稱清楚，並未達於心神喪失或精神耗弱
    之狀態，被告雖曾因疑似器質性腦症候群在國軍八○三總醫院就醫，惟其初診係
    於本件犯後之八十五年十二月十日，並不能證明在其為上開犯行時有心神喪失或
    精神耗弱之情形，有其病歷影本在卷可稽，並經醫師馮煥光結證明確（見本院前
    審卷第三二、三三頁），況被告於為本件行為時應無心神喪失或精神耗弱之情形
  ，已如上述，自難採為有利被告之認定。綜上，被告犯罪事證已臻明確，犯行洵
    堪認定。
三、按刑法第六十二條所謂自首，係以犯人在犯罪未發覺前，向該管公務員自陳犯罪
    ，而受裁判為要件。被告一再主張於案發後，其犯罪未被發覺前，即託其兄乙○○以電話向當時在台中縣警察局東勢分局擔任刑警之丁○○自首云云；乙○○亦
    於本院前審到庭為有利於被告之證言；另證人丁○○於原審問：「八十五年九月
    二十五日乙○○有打呼叫器給你嗎？」亦答稱：「有。我叔叔（按指被告之父宋
    金枝）也有打，說丙○○和人打架而已，我打電話給丙○○，他問我說他和人打
    架，要怎麼辦，我告訴他這是告訴乃論罪，向我說我也沒辦法。」，再問：「有
    無表明要自首之意？」則答：「有」（見原審卷第二十三頁）；於本院前審亦稱
    ：「是乙○○打電話給我，我才知道，他說丙○○打傷人，因傷害罪是告訴乃論
    ，我叫他們去看傷者並談和解，丙○○在電話中亦問我如何去派出所做筆錄。」
    ，並稱當時被告應該是有自首之意等語（見本院前審卷第三十一頁反面、第三十
    二頁）。則被告於案發後，其犯罪未發覺前，既已託其兄及以電話向刑警丁○○
    自陳「打傷人」，並表明自首之意，雖因當時田明欽尚未死亡，丁○○遂以傷害
    乃告訴乃論之罪，因未據告訴權人告訴，囑其逕與被害人和解而未予受理，並製
    作筆錄，但上訴人既已向有偵查犯罪權限之公務員自陳「打傷人」，並有接受裁
    判之意思，所為應認符合自首要件。
四、核被告所為，係犯刑法第二百七十七條第二項前段之傷害致死罪，被告在其犯罪
    未發覺前，向該管公務員自陳犯罪，而受裁判（已如上述），應依刑法第六十二
    條前段規定自首之列，減輕其刑，又被告因酒後一時衝動，短於思慮致罹法定最
    輕本刑為七年有期徒刑之重典，且其於打傷被害人田明欽倒地後，立即請友人將
    被害人送醫急救，雖被害人仍不治死亡，然其惡性尚非重大，情輕法重，其犯罪
    情狀在客觀上顯可憫恕，依刑法第五十九條規定遞減其刑。
五、原審為科刑之判決，固非無見，惟原審認被告不合自首要件，未依自首規定減輕
    其刑，尚有未洽，被告上訴意旨，據此指摘原判決不當，為有理由，應由本院將
    原判決撤銷改判，審酌被告未有犯罪紀錄，有台灣高等法院被告全國前案紀錄表
    在卷可稽，素行良好，因一時衝動持酒瓶打傷被害人因而致死，然犯罪後坦承犯
    行，知所悔悟，並已與被害人家屬達成民事上之和解，賠償新臺幣一百五十萬元
    等一切情狀，量處如主文第二項所示之刑，示懲。
六、據上論斷，應依刑事訴訟法第三百六十九條第一項前段、第三百六十四條、第二
    百九十九條第一項前段，刑法第二百七十七條第二項前段、第六十二條前段、第
    五十九條，判決如主文。
本案經檢察官己○○到庭執行職務。
中      華      民      國     八十九     年      一      月    五      日
                                   臺灣高等法院臺中分院刑事第一庭
                                         審判長法  官  陳  嘉  雄
                                               法  官  龔  永  昆
                                               法  官  陳  登  源
右正本證明與原本無異。
如不服本判決應於收受送達後十日內向本院提出上訴書狀，其未述上訴之理由者並
得於提起上訴後十日內向本院補提理由書（均須按他造當事人之人數附繕本）。
                                               書記官  林  桂  鳳
中      華      民      國     八十九     年      一      月    六      日
所犯法條：
刑法第二百七十七條第二項前段：
傷害人之身體或健康者，處三年以下有期徒刑、拘役或一千元以下罰金。
犯前項之罪因而致人於死者，處無期徒或七年以上有期徒刑，致重傷者，處三年以上
十年以下有期徒刑。
                                                                        Ｄ


司法院資訊處製作；財團法人民間司法改革基金會備份。
